【裁判字號】    92,重上更(三),112
【裁判日期】    920926
【裁判案由】    貪污治罪條例等
【裁判全文】
臺灣高等法院刑事判決                      九十二年度重上更(三)字第一一二號
    上  訴  人  台灣台北地方法院檢察署檢察官
    被      告  丙○○
                己○○
                壬○○
                丁○○
    右二人共同
    選任辯護人  李永然律師
                林雯澤律師
    被      告  乙○○
                戊○○
                庚○○
                辛  ○
右上訴人因被告貪污等案件，不服台灣台北地方法院八十三年度訴字第二八一四號，
中華民國八十五年十一月二十日第一審判決（起訴案號：台灣台北地方法院檢察署八
十三年度偵字第一四００一號、一四００三號、一五０七四號）提起上訴，經判決後
由最高法院第三次發回更審，本院判決如左：
    主  文
上訴駁回。
    理  由
一、按提起上訴，應自判決送達後十日內為之；又第二審法院認為上訴有刑事訴訟法
    第三百六十二條上訴權已喪失等情者，應以判決駁回之，刑事訴訟法第三百四十
    九條、第三百六十七條前段分別定有明文。而上訴期間自送達判決後起算，係指
    經有合法之送達者而言，如該項判決並非合法送達，只能以受送達人實際接受判
    決時為起算上訴期間之標準（最高法院二十八年上字第八號判例參照）。
二、經查：
  (一)本案原審法院受理之八十三年度訴字第二八一四號被告丙○○等貪污治罪條例等
    案件，係於八十五年十一月十三日審理終結，同年月二十日宣判被告丙○○等八
    人均無罪，原起訴之台灣台北地方法院檢察署（下簡稱台北地檢署）檢察官（即
    生股）於同年十二月二十三日批示向原審法院團股調取該案偵審卷過閱，所調卷
    宗迄翌（八十六）年一月三十日始交還，有該檢察官於八十五年十二月二十三日
    蓋章出具之調閱條一紙在案（原審卷(六)一八九頁）可憑。
  (二)對於本案原審無罪之判決，台北地檢署係於八十六年二月一日函附檢察官上訴書
    向原審法院提起上訴，其上訴書所載製作日期為八十六年一月二十七日，有該署
    八十六年二月一日甲○英生八十六上一四七字第一六０號函一件存卷（本院上訴
    卷二○頁）可考。至於原審將判決書送達檢察官之送達證書上所載送達日期係載
    為「八十六年一月二十七日」，亦有該送達證書一份在卷（原審卷(六)一九○頁）
    可考。足見就表面以觀，檢察官提起上訴，係在法定上訴期間之內為之，並無逾
    期可言。
  (三)然則如謂檢察官確於八十六年一月二十七日始收受原審判決書，旋於當日製作內
    容頗為豐富、並具體指摘原審判決如何不當之上訴書，雖非不可能，但與實務習
    見之常情作法殊不相同，尤其本案被告有多人，又屬貪污罪嫌之繁雜案件，勢更
    不可能。茲以被告辯護人迭指上開送達證書所載送達日期不正確，應係八十五年
    十二月二十三日已交由檢察官收受等語，因事關檢察官上訴是否合法及被告不受
    纏訟所累之權益，自應審慎調查。
  (四)事實上，當年原審法院審理之刑事案件，於終結後，就裁判書對檢察官之送達方
    法，係由該院刑事科承辦股書記官將裁判書交由原審法院法警室，再由承辦送達
    職務之法警人員於「送達檢察官裁判書類登記簿」內，逐件登載送出日期、案號
    、股別等項目於相關欄，依所載「交付送達」日期，當天送相配置並為起訴之台
    北地檢署，先由其統計室之統計員蒐集登記各股檢察官收受件數，並在該登記簿
    相關欄上蓋章後，亦於當天即令工友將原簿連同裁判書轉送至檢察官辦公室，未
    待檢察官簽收即回。嗣原審法院之送達法警，每日上班時間均至檢察官辦公室收
    簿子，如有經檢察官簽收蓋章者，即予收回，並將經檢察官蓋章之送達回證收回
    轉送原審法院承辦股書記官等情，業據證人即原審法院法警黃永華、台北地檢署
    統計室職員何世楨二人證陳綦詳（本院更(二)卷(二)一三三、一三四、一○六、一○
    七頁），復有原審法院八十五年「送達檢察官裁判書類登記簿」（下稱登記簿）
    頁在卷可稽。上開作業程序係原審法院與台北地檢之口頭協議，復據原審法院九
    十二年七月八日北院錦刑科字第一五四四○號函說明在案，有該函一件附本院更
    (三)卷可憑，足見並未依刑事訴訟法第五十八條：「對於檢察官之送達，應向承辦
    檢察官為之；承辦檢察官不在辦公處所時，向首席檢察官為之。」規定辦理。從
    而，自應進一步查明該原承辦檢察官究竟於何時實際接受該判決書。
  (五)本件應送達之原審判決書，係由原審法院承辦股即團股交法警室法警黃永華負責
    訴字第二八一四號丙○○（等貪污案）之（判決書）送達情形是我登記的，我登
    記後即將該判決書送給檢方統計室，再由統計室轉送給檢察官。檢察官辦公室有
    一個桌子專門放送達證書（連簿子）‧‧‧‧，我每天去那裡收簿子，看看檢察
    官有蓋章於送達證書及簿子，就將簿子一起收回來‧‧‧‧，本件統計室是十二
    月二十三日就送到檢察官辦公室‧‧‧‧，我（是）以檢察官蓋章簽收日期即八
    十六年一月二十七日，我就比照在送達證書上蓋同一日期為送達等語。足見法警
    黃永華係早在八十五年十二月二十三日即將判決書送至台北地檢署，至於送達證
    書上之所以蓋以八十六年一月二十七日為送達日，係因檢察官以該日作為蓋章簽
    收日而已，乃配合檢察官之日期章戳，並非確係檢察官當日（八十六年一月二十
    七日）簽收。
  (六)參以上開另證人何世楨具結證稱：「八十五年間，每禮拜院方法警會將判決書送
    到我們檢方統計室，供我們搜集統計，經核對件數無誤後即予蓋章，該簿子之設
    計沒有我們蓋章之欄位，故沒注意應蓋在何處，並當日請檢方工友送給該股檢察
    官」等語（本院更(二)卷(二)一○七頁），再參以本件之「送達檢察官裁判書類登記
    簿」頁上明顯有一個台北地檢署統計室之日期章戳文，其上日期為八十五年十二
    月二十三日，有該簿頁影本在案（本院上訴卷一六五頁）可徵，益見證人法警黃
    永華所證屬實。
  (七)本件之癥結要在於台北地檢統計室工友究竟何時將本件原審判決書送交原承辦檢
    察官收受？本院函請台北地檢查復略謂當時該統計室負責轉送判決書之人員係臨
    時工友霍建華，有該署九十二年八月二十八日甲○茂總字第○九二○九○○二三
    二號函一份附本院更(三)卷可按，嗣霍建華到庭證稱：「時間很久了，不大記得，
    但當時我的作法都是當天就處理了，不會留在第二天。我的工作是在傳送公文（
    按指判決書），不需要與檢察官直接接觸，檢察官蓋章的東西（按指判決書送達
    文件）不會交給我，但我是當天就交給檢察官了。」「當時送公文我都是當天就
    處理了，不可能放了那麼久（按指從八十五年十二月二十三日放至八十六年一月
    二十七日）才給的，檢察官的章是否事後才蓋，我不清楚。通常我都是當天收到
    ，當天就送給檢察官。」等語（本院更(三)卷九十二年九月十七日筆錄），復參酌
    上開檢察官恰亦於八十五年十二月二十三日批示向原審法院調卷之情，可見台北
    地檢統計室人員係於八十五年十二月二十三日將原審判決書送交原承辦檢察官收
    受無疑。上開送達證書上之檢察官收受日期記載並非正確，不足作為計算其上訴
    期間之依據標準。
  (八)再就檢察機關實務運作情形以言，一般檢察官對於其起訴之案件如為法院判決無
    罪，都於收受判決書後，向審理法院調取案卷，俾為審酌、決定是否提起上訴，
    此為本院職務上所知之事實。本案經函詢台北地檢署結果，並未陳指該承辦檢察
    官此次調卷另有原因目的，有該署九十二年二月二十六日甲○茂生八十三偵一四
    ○○一字第一一二三一號函在案（本院更(二)卷(二)一四二頁）可考，再參諸檢察官
    調卷後尚須閱卷整理、繕製上訴書之情，復衡以其上訴書係於八十七年一月二十
    七日作成，一月三十日還卷，二月一日備函提起上訴，前後時間順序，至為合理
    ，則本案原審判決書係早於八十五年十二月二十三日已向檢察官為合法送達，自
    堪認定。
三、依上所述，本件原審判決書既於八十五年十二月二十三日送達檢察官收受，公訴
    人卻遲至八十六年二月一日始向原審法院提起上訴，顯已逾越法定上訴期間十日
    之期限，喪失其上訴權，依照上開說明，其上訴違背程序要件，自應依法駁回其
    上訴，並不經言詞辯論為之。
據上論斷，應依刑事訴訟法第三百六十七條前段、第三百七十二條，判決如主文。
中      華      民      國    九十二    年      九      月    二十六    日
                              臺灣高等法院刑事第十四庭
                                  審判長法  官  陳  祐  輔
                                        法  官  陳  國  文
                                        法  官  洪  昌  宏
右正本證明與原本無異。
檢察官如不服本判決，應於收受送達後十日內向本院提出上訴書狀，其未敘述上訴之
理由者並得於提起上訴後十日內向本院補提理由書（均須按他造當事人之人數附繕本
）。
被告不得上訴。
                                        書記官  廖  月  女
中      華      民      國    九十二    年      九      月    二十六    日


司法院資訊處製作；財團法人民間司法改革基金會備份。
